最高法院刑事判決　　　　　　　　　　　　　　　八十七年度台上字第三三七六號
　　上　 訴　 人　台灣高等法院檢察署檢察官
　　上訴人即被告　戊○○
　　被　　　　告　己○○
　　　　　　　　　乙○○
　　　　　　　　　丁○○
　　　　　　　　　丙○○
　　　　　　　　　甲○○
右上訴人等因被告等殺人案件，不服台灣高等法院中華民國八十六年六月三十日第二
審更審判決（八十六年度上更(二)字第一○九號，起訴案號：台灣桃園地方法院檢察署
八十一年度偵字第九七一六、一○○七五號、八十二年度偵字第九七六、一二五二號
），提起上訴，本院判決如左：
    主  文
原判決關於戊○○部分撤銷，發回台灣高等法院。
其他上訴駁回。
    理  由
一撤銷發回部分：
本件原判決撤銷第一審諭知上訴人戊○○無罪部分之判決，改判論處戊○○殺人（累
犯）罪刑，固非無見。
惟查：(一)有罪之判決書，應記載犯罪之事實，諸凡有關犯罪之時間、地點、方法、態
樣以及其他與適用法律有關之事項，均應為詳實之記載，始足為適用法律之依據。原
判決事實欄僅記載：「戊○○以殺人之故意，動手推打陳婦（陳江秀容），陳婦倒地
撞傷頭部，……黎某為防陳婦叫喊，又以雙手勒住陳婦脖子致之窒息，繼將陳女丟入
桃園大圳中，……黎某隨即上車迅速離開現場……」等情，然就被害人陳江秀容遭戊
○○推打頭部撞地及嗣以雙手勒住脖子時，其身體究受有如何之傷害，未明確認定，
詳細記載；就被害人確實之死亡時間及原因，更無隻字片語述及，自不足資為適用法
律之依據。(二)科刑之判決書，須將認定之犯罪事實詳記於事實欄，然後於理由內逐一
說明其憑以認定之證據，以使事實與理由兩相一致，方為合法。如判決理由之記載，
前後相互齟齬，即屬理由矛盾，其判決當然違背法令，足以構成撤銷之原因。原判決
於理由一認定被害人係「生前頸部掐壓窒息死亡」（原判決正本第四頁十二行），於
理由二卻又認定被害人於脖子被掐壓時並未死亡（原判決正本第六頁三行），前後不
一，難謂無理由矛盾之違法。(三)判決理由之述均應依憑證據，且須與卷內之證據資
料相適合，否則即有判決理由不備或證據與理由矛盾之違法。本件被害人係生前頸部
掐壓窒息死亡，死後始落水之事實，有內政部警政署刑事警察局鑑驗書、台灣桃園地
方法院檢察署驗斷書在卷可稽（見相驗卷第三十七頁、第四十二頁），原判決認被害
人落水時尚未死亡，顯與卷內證據資料不相適合。另依上開鑑驗書所載，被害人兩側
頭部、後頭部、右頭頂部、兩手膊及手背分別有皮下出血、挫裂傷均為鈍擊傷，然並
未載明係受何種鈍器擊傷，原審未詳予調查，究明上開傷痕係如何造成，率認上開鈍
擊傷係上訴人黎某推被害人跌倒碰撞桃園大圳水泥硬物所致（見判決正本第四頁反面
第七行），亦有判決理由不備之違誤。又被害人兩下腿及足跟有多數約卵面大、姆指
大等皮下出血傷為足踢傷，而該足部皮下出血傷係他殺亦經上開鑑驗書載明，該傷究
何而來，自應併予查明審認，原判決置而不論，其調查之職責尚有未盡。檢察官及上
訴人戊○○分別執以指摘原判決該部分不當，非無理由，應認原判決關於戊○○部分
仍有撤銷發回更審之原因。
二上訴駁回部分：
按刑事訴訟法第三百七十七條規定：上訴於第三審法院，非以判決違背法令為理由，
不得為之。是提起第三審上訴，應以原判決違背法令為理由，係屬法定要件。如果上
訴理由狀並未依據卷內訴訟資料，具體指摘原判決不適用何種法則或如何適用不當，
自應認其上訴為違背法律上之程式，予以駁回。本件檢察官上訴意旨略稱戊○○先前
於民國八十一年九月二十一日、二十二日在警訊時，業已供述其與本件被告己○○、
乙○○、丁○○、丙○○、甲○○五人分乘二車同往，攔阻被害人並一起做案，黎某
並已就各項犯罪情節及分工情形詳為述，所述情節又與證人陳松墝於八十一年九月
二十三日警訊時所供陳戊○○案發前已謀議與被告等共同做案等情相符，是被告等五
人確曾與戊○○共同殺害被害人，原判決不察，遽信戊○○事後翻異之詞，遽為該等
被告無罪判決，有認定事實不依證據及適用法則不當之違法；另被害人除致死原因之
頸部掐壓窒息傷外，全身尚有多處受傷，顯非戊○○一人所為，原判決認係戊○○一
人所為，顯與事實不符等語。惟查原判決綜核卷內證據資料，認定本件被告己○○等
五人犯罪不能證明，因而維持第一審諭知被告等均無罪之判決，駁回檢察官在第二審
之上訴，已詳其調查證據之結果及取捨證據之理由，並說明被告乙○○、丙○○、
丁○○、甲○○、己○○均矢口否認有分擔殺死被害人陳江秀容之犯行，而戊○○於
八十一年九月二十五日以後在警訊及檢察官偵查訊問時，均供述係其一人單獨殺害陳
江秀容，被告己○○等五人並未參與，且不知情，核與戊○○於八十一年九月二十一
日、二十二日之供述前後不一；尚難遽採戊○○不利於被告己○○等人之供述為彼等
犯罪之唯一證據，況戊○○已陳明係為躲避刑責，推卸責任，對自己犯案部分避重就
輕，且因被告丁○○等人與陳江秀容原有債務糾紛，並受警方及檢察官之傳訊，乃順
勢將責任推到他們身上云云，益證戊○○不利被告等之供述與事實不符；證人陳松墝
之證詞前後不一，且具有嚴重瑕疵，不足為被告等有罪之證明；被害人係一弱女子，
實無必要多人對之殺害，尚難因被害人身上受有多處傷痕，遽予推論係被告等五人與
戊○○共同所加害；俱分別於理由欄詳細述。從形式上觀察，原判決該部分尚無理
由不備或違背採證法則之違法情形，檢察官上訴意旨仍執陳詞謂戊○○不利被告等之
供述為可採，及被害人之傷痕係被告等五人與戊○○所為云云，顯係就原判決已經明
確論斷之事項，及原判決採證認事職權之合法行使，徒憑己意，重為爭執，尚不足據
以辨認原判決關於被告己○○等五人部分已具備違背法令之形式，揆諸上揭說明，應
認檢察官對原判決此部分之上訴違背法律上之程式，予以駁回。
據上論結，應依刑事訴訟法第三百九十七條、第四百零一條、第三百九十五條前段，
判決如主文。
中      華      民      國    八十七    年      十      月      八      日
                              最高法院刑事第十一庭
                                  審判長法官  曾  有  田
                                        法官  林  永  茂
                                        法官  陳  宗  鎮
                                        法官  劉  介  民
                                        法官  魏  新  和
      右正本證明與原本無異
                                              書  記  官
中      華      民      國    八十七    年      十      月     十三     日
